【裁判字號】    97,訴,1190
【裁判日期】    980313
【裁判案由】    偽造文書等
【裁判全文】
臺灣高雄地方法院刑事判決              97年度訴字第1190號
公  訴  人  臺灣高雄地方法院檢察署檢察官
被      告  甲○○
選任辯護人  王進佳律師
上列被告因偽造文書等案件，經檢察官提起公訴（96年度偵字第
7980號），本院判決如下：
    主  文
甲○○犯行使偽造私文書罪，處有期徒刑肆月，如易科罰金，以
新臺幣壹仟元折算壹日，減為有期徒刑貳月，如易科罰金，以新
臺幣壹仟元折算壹日。又犯竊盜罪，處有期徒刑陸月，如易科罰
金，以新臺幣壹仟元折算壹日，減為有期徒刑參月，如易科罰金
，以新臺幣壹仟元折算壹日。應執行有期徒刑肆月，如易科罰金
，以新臺幣壹仟元折算壹日。
其餘被訴竊盜保管箱鑰匙及印鑑部分，無罪。
    事  實
一、甲○○於民國95年7 月27日10時26分許前之某時，趁其房東
    之妹丁○○外出之際，進入高雄市鼓山區○○○路210 號4
    樓丁○○之房間內，拿取丁○○所有之位於高雄市前金區○○○路264 號臺灣銀行高雄分行第Ａ種第1272號保管箱鑰匙
    1 支及保管箱印鑑1 枚後（此部分不構成竊盜罪，詳後述）
    ，於95年7 月27日10時26分許，持上開保管箱鑰匙及印鑑至
    上址銀行，基於行使偽造私文書之犯意，佯稱為丁○○之姪
    子，受其委託開啟保管箱，而偽填保管箱開箱紀錄卡，並在
    卡上租用人欄盜蓋「丁○○」之保管箱印鑑章，以表明丁○○有開啟其向該銀行所租用之上開保管箱之意思後，再持向
    該銀行員工乙○○申請開啟保管箱，使乙○○誤以為甲○○
    係受丁○○授權之人會同開箱而行使之，另意圖為自己不法
    之所有，基於竊盜之犯意，持上保管箱鑰匙開啟丁○○租用
    之上開保管箱，竊取丁○○所有存置於上開保管箱內之新台
    幣25萬元、中國人民幣1 萬元得手，足生損害於丁○○及臺
    灣銀行高雄分行對於保管箱管理之正確性，甲○○事後復將
    上開保管箱鑰匙及印鑑放回丁○○住處原擺放之位置。嗣於
    95 年10 月16日9 時30分許，丁○○至上址銀行開啟上開保
    管箱時，發覺該保管箱內空無一物，經報警調閱監視錄影畫
    面，始查知上情。
二、案經丁○○訴由高雄市政府警察局新興分局報請臺灣高雄地
    方法院檢察署檢察官偵查起訴。
    理  由
壹、證據能力方面：
一、證人即告訴人丁○○於警詢、檢察事務官詢問時，證人丙○○於檢察事務官詢問時陳述之證據能力：
    按被告以外之人於審判外之言詞或書面陳述，除法律有規定
    者外，不得作為證據，刑事訴訟法第159 條第1 項定有明文
    。查證人即告訴人丁○○、證人丙○○係被告甲○○以外之
    人，渠等於警詢、檢察事務官詢問時之陳述，係被告以外之
    人於審判外之言詞陳述，依刑事訴訟法第159 條第1 項規定
    ，原則上無證據能力，且證人即告訴人、證人丙○○於警詢
    、檢察事務官詢問時之陳述，核與渠等於本院審理時證述之
    情節大致相符，亦查無刑事訴訟法第15 9條之3 所定各款情
    形，被告於本院準備程序復否認上開證據方法之證據能力（
    本院97年度審訴字第12號卷第22頁），依上開說明，應認證
    人即告訴人、證人丙○○於警詢及檢察事務官詢問時時之陳
    述，均無證據能力。
二、依照刑事訴訟法第158 條之3 規定，證人依法應具結而未具
    結者，其證言不得作為證據。證人即告訴人於偵查中之陳述
    ，經遍查本件偵查卷宗（96年度偵字第7980號偵查卷宗），
    並無結文在卷，顯未具結，則依上開規定，應認證人即告訴
    人於偵查中之陳述無證據能力。
貳、實體方面：
一、有罪部分：
  (一)訊據被告甲○○固不否認其於95年7 月間，住在高雄市鼓山
    區○○○路210 號之事實，惟矢口否認有上開竊盜及行使偽
    造私文書之犯行，辯稱：伊不知告訴人丁○○將錢放在保管
    箱內，亦未去過告訴人租用保管箱之銀行，監視器畫面之男
    子不是伊，伊沒有填寫保管箱紀錄卡、竊取保管箱內之財物
    云云。
  (二)經查：
  1.告訴人於95年10月16日上午10時20分許，至位於高雄市前金
    區○○○路264 號臺灣銀行高雄分行，開啟其租用之A 種第
    1272號保管箱時，發現其置於該保管箱內之新臺幣25萬元及
    中國人民幣1 萬元遭竊取一空，經報警後向該銀行調閱監視
    錄影帶，發現該保管箱係於同年7 月27日上午10時26分許，
    遭人持告訴人原置於高雄市鼓山區○○○路210 號4 樓房間
    內衣櫃裡之該保管箱之鑰匙1 支及印鑑1 枚，以告訴人名義
    偽填95年7 月27日保管箱開箱紀錄卡，並盜蓋告訴人之印鑑
    章，而開啟該保管箱，竊取該保管箱內之新臺幣25萬元及中
    國人民幣1 萬元；告訴人嗣於95年10月16日將該保管箱辦理
    退租之事實，業據證人即告訴人丁○○於本院證述：伊於95
    年間住在高雄市鼓山區○○○路210 號4 樓，該屋1 至4 樓
    均為丙○○所有；伊於95年10月16日去開保管箱時才發覺保
    管箱內之新臺幣25萬元、人民幣1 萬元均失竊，沒有人知道
    伊將錢都放在保管箱，只有同事建議伊可以放錢在保管箱，
    丙○○也不知道伊錢都放在保管箱；伊將保管箱之鑰匙及印
    鑑放在住處衣櫃，1 個放在上面1 個放在下面，伊平常去開
    保管箱時，並未單獨在保管箱開箱紀錄卡上蓋章過，伊有習
    慣寫名字，95年7 月27日保管箱開箱紀錄「A 種第1272號」
    不是伊之字跡；因伊記性不好，伊有在銀行給的白色標籤紙
    上寫伊之保管箱號碼，保管箱的卡號跟鑰匙放在一起，紙上
    面也有寫臺灣銀行高雄分行，伊將銀行給伊之原始資料與鑰
    匙放在一起等語（本院97年度訴字第1190號卷第31至41頁）
    ，及證人丙○○於本院證述：告訴人於94年開始住在高雄市
    鼓山區○○○路210 號，伊於告訴人的錢被拿了以後，她才
    告訴伊有在銀行開保管箱等語相符（本院同上訴字卷第42、
    43頁），並有臺灣銀行高雄分行出租保管箱分戶帳、開箱紀
    錄、保管箱退租書、95年7 月27日、95年10月臺灣銀行高雄
    分行保管箱開箱紀錄卡各1 紙、監視器翻拍照片5 張及臺灣
    高雄地方法院檢察署履勘筆錄1 紙在卷為憑（同上警卷第9
    、10頁、臺灣高雄地方法院檢察署96年度偵字第7980號偵查
    卷第16至21、23頁、本院97年度審訴字第12號卷第66至69頁
    ）。
  2.前揭於95年7 月27日10時26分許，持告訴人上開保管箱之鑰
    匙及印鑑章，至上址臺灣銀行高雄分行，偽填保管箱開箱紀
    錄卡，並在卡上租用人欄盜蓋「丁○○」印鑑章之人，係佯
    稱為告訴人之姪子，受告訴人委任開啟保管箱乙節，業經95
    年7 月間在上址臺灣銀行高雄分行負責保管箱開箱業務之證
    人乙○○於本院證稱：要開保管箱只要鑰匙及印鑑符合即可
    ，不需要密碼，95年7 月27日有1 個年輕人，他頭髮染的很
    黃，頭髮不會很長，他來時伊有問他，他回答是他阿姨叫他
    來的等語（同上本院訴字卷第49至50頁）在卷。而臺灣銀行
    高雄分行95年7 月27日上午10時27分許之監視錄影畫面中穿
    白色短袖、藍色牛仔褲之男子為被告（同上偵查卷第17至21
    頁）乙節，業據證人即告訴人於本院審理時證稱：監視錄影
    畫面之人是被告甲○○，他從前跟現在長得不一樣，他從前
    是穿T 恤、穿球鞋，也有染頭髮，是染金色，伊非常確定就
    是他；被告在95年10月16日前是留短頭髮，過年前後他是短
    髮，伊可以從95年7 月13日被告親人過世公祭時所拍照片認
    出被告，95年7 月至10月份被告後面也是留長髮，但沒有像
    現在這麼長，監視器翻拍照片是剛剪完頭髮，被告平常的頭
    髮比公祭時短一點；伊有到銀行看門口的監視錄影畫面，有
    看到機車的車身上面有「F 」，英文字母類似黃色，車身顏
    色類似綠色，被告就是騎那台機車；被告住在高雄市鼓山區
    ○○○路210 號期間，都留像監視器畫面的髮型，所以伊比
    較有印象等語（同上本院訴字卷第34至41頁），及證人即被
    告於95年間之房東丙○○於本院證稱：伊租房子給被告4 、
    5 年，每個月伊都自己去向被告收房租，被告在95年時的頭
    髮是中短髮，監視錄影翻拍照片上之人很像被告，約8 成像
    ，被告原來就是這樣的穿著、髮型也一樣，被告那段時間的
    確是留短髮；被告親人過世公祭時照片留長頭髮之人是被告
    ，從側面看他的臉型很像，但伊不是很確認，被告留像公祭
    上片照片的髮型很少等語（同上本院訴字卷第42至45頁），
    均證述翻拍自臺灣銀行高雄分行監視錄影器95年7 月27日上
    午10時27分、28分許所拍攝開啟告訴人上開保管箱之人為被
    告。又證人丙○○固於本院證述：伊於95年7 月27日11點40
    分有跟被告在國有財產局見面，案發後被告有來找伊，告訴
    伊該日為7 月27日，伊僅記得有1 次伊跟被告相約在國有財
    產局見面等語（同上本院訴字卷第43、45至46頁），惟證人
    丙○○與被告見面之時間為上午11時40分許，已在同日告訴
    人上開保管箱遭竊盜之時間上午10時30分許（見同上偵查卷
    第23頁出庫時間）之後1 小時，故尚難據為有利於被告之認
    定。
  3.被告雖辯稱：案發當時伊之頭髮長度到肩膀，且伊未染髮，
    監視錄影畫面之男子不是伊云云，並提出95年7 月13日其外
    祖父謝禎祥過世時之訃文、戶籍謄本、喪禮時之照片2 張（
    本院97年度審訴字第12號卷第60至61-1頁）及在所任職之婚
    紗公司拍攝之照片3 張（置於本院97年度訴字第1190號卷第
    66頁紙袋內）為佐證，證人即在95年4 月至96年3 月間在婚
    紗公司擔任被告助理之戊○○亦於本院證述：被告提出之婚
    紗公司照片，是在95年5 月間在婚紗公司攝影棚拍攝，伊記
    憶中被告於95年4 月至96年3 月都是長髮、中分，長度約到
    脖子下面一點，伊可以確定被告未染髮，伊未看過被告留監
    視錄影照片內男子之髮型云云（同上本院訴字卷第74至76頁
    ）。惟查，被告提出之上開喪禮照片2 張係在95年7 月13日
    拍攝，在婚紗公司拍攝之照片3 張，據證人戊○○上開證述
    ，係在95年5 月間拍攝，時間均在本案95年7 月27日發生之
    前，不能證明被告於95年7 月27日案發時之髮型與監視錄影
    翻拍照片內男子之髮型不同；且證人戊○○於本院審理時證
    述：伊未看過前開喪禮時照片2 張（同上本院審訴字卷第61
    、61-1頁）內之人，伊與被告相處時，被告沒有留過此髮型
    ，被告後面的頭髮只到脖子，還未到肩膀，且沒有像照片上
    的人蓬鬆，照片上的人前面的頭髮像是旁分，被告的頭髮是
    中分，照片上的人頭髮長度前面較短，被告前面的頭髮較長
    ，超過眼睛等語（同上本院訴字卷第78頁），與被告供述上
    開喪禮照片內之男子為被告本人乙節不符，足認證人戊○○
    對被告髮型之記憶亦與事實有違，則亦難以被告於本院提出
    之上開照片，及證人戊○○於本院之證述，採為有利於被告
    之證據。
  4.從而，被告所辯不足採信，本案事證明確，被告上開犯行堪
    以認定，應依法論科。
  (三)核被告所為，係犯刑法第216 條、第210 條行使偽造私文書
    罪及同法第320 條第1 項竊盜罪。被告盜蓋「丁○○」印文
    於95年7 月27日保管箱開箱紀錄卡之行為，為偽造私文書之
    部分行為，不另論罪；被告偽造私文書後復持以行使，其偽
    造之低度行為被高度之行使行為吸收，僅論以高度之行使偽
    造私文書罪。被告所犯行使偽造私文書與竊盜罪2 罪，犯意
    各別，行為互殊，應予分論併罰。爰審酌被告無前科，素行
    尚可，有臺灣高等法院被告前案紀錄表1 份在卷為憑，其正
    值青壯，不思以正當方式獲取財物，竟利用與告訴人同住1
    棟房屋上下樓層之機會，拿取告訴人上開保管箱之鑰匙及印
    鑑，以偽造保管箱開箱紀錄卡之方式，開啟告訴人之上開保
    管箱，盜取告訴人之上開財物，且犯後飾詞卸責，未見悔意
    等一切情狀，分別量處如主文所示之刑，並斟酌被告教育程
    度為高職畢業、職業商、家庭經濟狀況小康等一切情形（警
    卷第1 頁），諭知如主文所示之易科罰金折算標準。再本件
    被告犯罪時間均在96年4 月24日以前，依中華民國九十六年
    罪犯減刑條例第2 條第1 項第3 款之規定，均應減其宣告刑
    2 分之1 ，爰依法減刑如主文所示，並定其應執行刑，及諭
    知易科罰金之標準，以資懲儆。至於被告於前揭95年7 月27
    日保管箱開箱紀錄卡蓋用告訴人「丁○○」之印文係盜蓋而
    非出自偽造，則無庸宣告沒收，附此敘明。
二、無罪部分：
  (一)公訴意旨另以：被告甲○○意圖為自己不法之所有，於95年
    7 月27日10時26分許前之某時，趁其房東之妹即告訴人丁○○外出之際，進入高雄市鼓山區○○○路210 號4 樓丁○○
    之房間內，竊取告訴人所有之高雄市前金區○○○路264 號
    臺灣銀行高雄分行第Ａ種第1272號保管箱鑰匙1 支及保管箱
    印鑑1 枚，於95年7 月27日10時26分許，持至上址臺灣銀行
    高雄分行，偽填保管箱開箱紀錄卡，並持向該銀行員工申請
    開啟保管箱後，竊取告訴人存置於上開保管箱內之新台幣25
    萬元、人民幣1 萬元得手後，復將上開保管箱鑰匙及印鑑放
    回告訴人住處原擺放之位置。因認被告上開拿取保管箱鑰匙
    1 支及印鑑1 枚之行為涉犯刑法第320 條第1 項竊盜罪嫌云
    云。
  (二)按犯罪事實應依證據認定之，無證據不得認定犯罪事實；又
    不能證明被告犯罪者，應諭知無罪之判決，刑事訟訴法第15
    4 條第2 項、第301 條第1 項分別定有明文。次按刑事訴訟
    法上所謂定犯罪事實之證據，係指足以認定被告確有犯罪行
    為之積極證據而言，該項證據自須適合於被告犯罪事實之認
    定，始得作為斷罪之資料，而認定不利於被告之事實，須依
    積極證據，苟積極證據不足為不利於被告事實之認定時，即
    應為有利於被告之認定，更不必有何有利之證據（參照最高
    法院29年上字第3105號、30年上字第816 號判例）。
  (三)公訴人認被告涉犯上開竊盜犯行，無非係以證人即告訴人丁○○、證人丙○○於警詢及偵查之證述，並有臺灣銀行高雄
    分行96年3 月23日高雄營字第09600024011 號函覆之保管箱
    開箱紀錄卡1 紙及該行96年3 月29日高雄營字第0960002660
    1 號函覆之錄影光碟1 片及翻拍照片5 張在卷，為其主要論
    據。
  (四)訊據被告堅決否認有何竊盜犯行，辯稱：伊未去過告訴人之
    房間，亦無該房間鑰匙，伊未為上開竊盜行為等語。
  (五)按刑法上之竊盜罪，須意圖為自己或第3 人不法之所有，而
    取他人所有物，為其成立要件。如前所述，被告於95年7 月
    27日上午10時26分許前之某時，趁告訴人外出之際，進入告
    訴人房間內拿取告訴人上開保管箱鑰匙1 支及保管箱印鑑1
    枚後，於95年7 月27日上午10時26分許，持至位於高雄市前
    金區○○○路264 號臺灣銀行高雄分行，偽填保管箱開箱紀
    錄卡，開啟保管箱後，竊取告訴人置放於上開保管箱內之新
    台幣25萬元、人民幣1 萬元等情，固堪認定。惟查，證人即
    告訴人於本院證述：伊於95年10月16日去開保管箱始發覺保
    管箱鑰匙及印鑑被偷，伊去開保管箱時，鑰匙及印鑑是在伊
    原來放置之衣櫃內找到等語（本院卷第33頁），可知被告於
    95年7 月27日10時26分許開啟保管箱，竊取告訴人置於保管
    箱內之財物後，已將上開保管箱鑰匙1 支及印鑑1 枚放回原
    處，被告對該保管箱之鑰匙及印鑑並無為自己不法所有之意
    圖，而刑法復無處罰使用竊盜之明文，故被告此部分所為即
    與刑法竊盜罪之要件不符，無從以竊盜罪相繩。
  (六)從而，被告雖未能就其未至告訴人房間拿取上開保管箱之鑰
    匙1 支及印鑑1 枚作合理說明，然因檢察官所為舉證，尚不
    足以證實被告確有此部分竊盜之犯行。此外，本院復查無其
    他積極證據足認被告有檢察官所指之上述犯行，揆諸前揭說
    明，此部分自應為被告無罪之諭知。
據上論斷，應依刑事訴訟法第299 條第1 項前段、第301 條第1
項，刑法第216 條、第210 條、第320 條第1 項、第41條第1 項
、第51條第5 款，刑法施行法第1 條之1 ，中華民國九十六年罪
犯減刑條例第2 條第1 項第3 款、第7 條、第10條第1 項，判決
如主文。
本案經檢察官己○○到庭執行職務。
中    華    民    國    98    年    3     月    13    日
                  刑事第六庭  審判長法  官  李璧君
                                    法  官  曾仁勇
                                    法  官  曾鈴
以上正本證明與原本無異。
如不服本判決應於收受送達後10日內向本院提出上訴書狀，並應
敘述具體理由；如未敘述上訴理由者，應於上訴期間屆滿後20日
內向本院補提理由書（均須按他造當事人之人數附繕本）「切勿
逕送上級法院」。
中    華    民    國    98    年    3     月    16    日
                                    書記官  李月君
附錄本判決論罪科刑法條：
中華民國刑法第216條
行使第210 條至第215 條之文書者，依偽造、變造文書或登載不
實事項或使登載不實事項之規定處斷。
中華民國刑法第210條
偽造、變造私文書，足以生損害於公眾或他人者，處5 年以下有
期徒刑。
中華民國刑法第320條第1項
意圖為自己或第三人不法之所有，而竊取他人之動產者，為竊盜
罪，處5 年以下有期徒刑、拘役或5 百元以下罰金。


司法院資訊處製作；財團法人民間司法改革基金會備份。
